【裁判字號】    95,上訴,1585
【裁判日期】    951109
【裁判案由】    詐欺
【裁判全文】
臺灣高等法院高雄分院刑事判決        95年度上訴字第1585號
上  訴  人  臺灣屏東地方法院檢察署檢察官
上  訴  人
即  被  告  乙○○
上列上訴人等因被告詐欺案件，不服臺灣屏東地方法院94年度易
字第611 號中華民國95年7 月20日第一審判決（起訴案號：臺灣
屏東地方法院檢察署94年度偵緝字第283 號），提起上訴，本院
判決如下：
    主  文
原判決撤銷。
乙○○連續意圖為自己不法之所有，以不正方法由自動付款設備
取得他人之物，累犯，處有期徒刑捌月。
    事  實
一、乙○○前因詐欺案件，經臺灣桃園地方法院以85年度易緝字
    第194 號判決判處有期徒刑1 年8 月確定，於民國87年7 月
    3 日縮短刑期假釋出監，並於88年2 月4 日縮刑期滿執行完
    畢。猶不知悔改，竟意圖為自己不法之所有，並基於概括之
    犯意，先於92年2 月10日9 時許，向甲○○誆稱欲償還其之
    前所欠款項及查詢其借用甲○○帳戶匯入一筆工程款是否有
    進入甲○○之戶頭內，以此方式取得甲○○臺灣銀行，帳號
    000000000000號之活儲帳戶提款卡1 張並得知密碼後，即持
    前揭提款卡，未經甲○○同意，先後於附表一所示之時間，
    在屏東縣屏東市○○路43號臺灣銀行中山分行前之自動櫃員
    機，連續5 次（第2 次如附表一編號二接續2 次、第3 次如
    附表一編號三接續4 次、第4 次如附表一編號四接續3 次、
    第5 次如附表一編號五接續2 次），均將前揭詐得之提款卡
    插入上開櫃員機，並均鍵入密碼，再鍵入附表一所示轉帳金
    額，至乙○○上海商業儲蓄銀行帳號00000000000000號之戶
    頭內，以不正方法由自動付款設備取得他人之物，合計詐得
    新臺幣（下同）636,800 元（另有跨行轉帳手續費共計216
    元，未詐得）後，隨即再由上開帳戶內領出，供己花用。
二、案經屏東縣警察局屏東分局報請臺灣屏東地方法院檢察署檢
    察官偵查起訴。
    理  由
壹、程序方面
    按刑事訴訟法第159 條之4 規定: 「除前三條之情形外，下
    列文書亦得為證據：一除顯有不可信之情況外，公務員職務
    上製作之紀錄文書、證明文書。二除顯有不可信之情況外，
    從事業務之人於業務上或通常業務過程所須製作之紀錄文書
    、證明文書。三除前二款之情形外，其他於可信之特別情況
    下所製作之文書。」，本件臺灣銀行屏東分行94年9 月28日
    屏東營字第09400075051 號函暨所附甲○○帳號0000000000
    00號存款往來明細表與上海商業儲蓄銀行屏東分行94年10月
    6 日上屏東字第09400116號函暨所附乙○○帳號0000000000
    0000號交易往來明細各1 份，屬於從事業務之人業務上製作
    具例行性之文書，經查無顯不可信之情況，符合刑事訴訟法
    第159 條之4 第3 款規定文書之要件，具有證據能力。
貳、實體方面
一、上開事實，業據上訴人即被告乙○○於原審及本院審理中供
    承不諱，核與證人甲○○於原審及本院審理時證述之情節相
    符，並有臺灣銀行屏東分行94年9 月28日屏東營字第094000
    75051 號函暨所附甲○○帳號000000000000號存款往來明細
    表與上海商業儲蓄銀行屏東分行94年10月6 日上屏東字第09
    400116號函暨所附乙○○帳號00000000000000號交易往來明
    細各1 份在卷可稽，足見被告之自白與事實相符，自得採為
    認定被告犯罪之證據。綜上所述，本件事證明確，被告之犯
    行，堪以認定。
二、核被告以所詐得之提款卡，由提款機詐領存款之行為，所為
    係犯刑法第339 條之2 第1 項以不正方法由自動付款設備取
    得他人財物之準詐欺罪。公訴人認被告此部分係犯刑法第33
    9 條之3 第1 項以不正方法將不正指令輸入電腦製作財產權
    之變更紀錄而取得他人財產之準詐欺罪。惟查被告係以詐得
    之提款卡，及被害人告知之密碼，由提款機詐領轉帳款項至
    其帳戶內，並無以不正指令輸入電腦製作財產權變更紀錄之
    情事，起訴法條尚有未洽，惟起訴之事實同一，本院自得變
    更檢察官起訴法條，予以審判。又被告先後5 次犯行（其中
    如附表一編號二所示之2 次、如附表一編號三所示之4 次、
    如附表一編號四所示之3 次、如附表一編號五所示之2 次，
    均時間密接，且均在同地分次提領，為接續犯），時間緊接
    ，所犯構成要件相同，顯係基於概括之犯意為之，為連續犯
    ，應依修正前刑法第56條之規定以一罪論，並依法加重其刑
    。又被告前因詐欺案件，經臺灣桃園地方法院以85年度易緝
    字第194 號判決判處有期徒刑1 年8 月確定，於87年7 月3
    日縮短刑期假釋出監，並於88年2 月4 日縮刑期滿執行完畢
    一節，有臺灣高等法院被告前案紀錄表1 份附卷可憑，其前
    受有期徒刑之執行完畢後，5 年內再犯本件有期徒刑以上之
    罪，為累犯，應依修正前刑法第47條之規定，加重其刑，並
    遞加重之。被告行為後，刑法第56條連續犯之規定，業於94
    年1 月7 日修正公布刪除，並於95年7 月1 日施行，則被告
    之犯行，因行為後新法業已刪除連續犯之規定，此刪除雖非
    犯罪構成要件之變更，但顯已影響行為人刑罰之法律效果，
    自屬法律有變更，依新法第2 條第1 項規定，比較新、舊法
    結果，仍應適用較有利於被告之行為時法律即舊法論以連續
    犯（最高法院95年第8 次刑事庭會議決議參照）。
三、原審予以被告論科，固非無見，惟查(一)被告此部分行為，係
    犯刑法第339 條之2 第1 項之罪，而原判決認被告此部分行
    為，係犯同法第339 條之3 第1 項之罪，自有未合。(二)被告
    附表二之行為，並不成立犯罪，理由詳後，而原審為科刑
    之判決，亦有未合。被告上訴意旨，指摘原審此部分判決量
    刑過重不當，公訴人上訴意旨，指摘原審此部分判決量刑過
    輕不當，雖均無理由，然原判決既有上述可議，自應由本院
    將原判決撤銷改判。審酌被告犯後坦承犯行，惟被告犯罪所
    得，高達636,800 元，迄今仍未與被害人甲○○達成民事和
    解，態度不佳等一切情狀，仍量處如主文第2 項所示之刑，
    以資懲儆。
、不另為無罪諭知部分：
一、公訴意旨略以：被告乙○○先於92年2 月10日9 時許，向告
    訴人甲○○誆稱欲償還其之前所欠款項及查詢一筆工程款是
    否有進入甲○○之戶頭內，以此方式詐得甲○○臺灣銀行，
    帳號000000000000號之活儲帳戶提款卡1 張得手並得知密碼
    後，即復基於意圖為自己不法之所有之概括犯意，持前揭提
    款卡，未經甲○○同意，先後於附表一所示之時間，在屏東
    縣屏東市○○路43號臺灣銀行中山分行前之自動櫃員機，連
    續8 次，均將前揭詐得之提款卡插入櫃員機，並均鍵入密碼
    ，再鍵入附表二所示提款金額，使臺灣銀行辦理自動提款之
    該提款機以密碼正確而陷於錯誤，分別交付附表一所示提款
    金額，合計詐得25,000元（另有跨行提領手續費用共計14元
    ，未詐得）。案經屏東縣警察局屏東分局移送偵辦；因認被
    告有犯刑法第339 條之2 第1 項之以不正方法由自動付款設
    備取得他人財物之準詐欺罪嫌。
二、按犯罪事實應依證據認定之，無證據不得認定犯罪事實；不
    能證明被告犯罪者，應諭知無罪之判決，刑事訴訟法第154
    條第2 項、第301 條第1 項分別定有明文。又告訴人之告訴
    ，係以使被告受刑事訴追為目的，是其陳述是否與事實相符
    ，仍應調查其他證據以資審認；且認定不利於被告之事實，
    須依積極證據，苟積極證據不足為不利於被告事實之認定時
    ，即應為有利於被告之認定，更不必有何有利之證據（最高
    法院52年度台上字第1300號、30年上字第816 號判例參照）
    。
三、公訴人認被告有犯上開準詐欺罪嫌，係以告訴人甲○○於警
    訊及偵查中之指訴，及卷附之臺灣銀行屏東分行94年9 月28
    日屏東營字第09400075051 號函暨所附甲○○帳號00000000
    0000號存款往來明細表各1 紙，為其論據。訊據被告堅決否
    認有上開準詐欺犯行，辯稱：附表二持甲○○提款卡領取現
    金，係有經甲○○之同意，並無詐領之不法情事等語。
四、經查證人即告訴人甲○○於本院審理時結證：92年2 月至3
    月份這段時間，我確實有提款卡提領錢，3 月份記得領了3
    、4 次。這段期間，我有提領的現金不多，有發現存款變少
    了，但發現存款變少了，還是有把提款卡借他，因為他本來
    說要向我借支，他說向我借1 到2 萬元，借支的。領現金時
    ，都是我和被告一起去，他都是領幾千元而已，而提款卡借
    被告去提領現金是要借錢給他，重點是最後轉帳10萬元那幾
    筆他沒有告訴我等語（見本院95年10月26日審判筆錄）。至
    於告訴人於警訊及偵查中雖指稱被告提款附表二之款項未經
    其同意云云。惟被告係由告訴人陪同前往提款，且每次僅提
    領數千元，事先既得告訴人之同意，被告自無盜領之可言。
    則告訴人警訊及偵查中之指稱尚與實情不符，自非可取，應
    以其在本院之上開證述較為可採。由上觀之，被告附表二之
    提款行為，應係有經告訴人之同意，並由告訴人陪同提領，
    且所領取之款項應係告訴人同意借予被告使用甚明。而卷附
    之臺灣銀行屏東分行94年9 月28日屏東營字第09400075051
    號函暨所附甲○○帳號000000000000號存款往來明細表，僅
    能證明被告有附表二之提款行為，不足以證明被告犯罪。此
    外，復查無其他確切之證據足證被告有公訴人所指之犯行，
    依上開判例之意旨，應認不能證明被告犯罪。原審未予詳查
    ，遽為被告此部分科刑判決，尚有未當。被告上訴意旨，指
    摘原審此部分判決不當，為有理由，自應由本院將其撤銷。
    惟被告此部分與前開論罪科刑部分具有連續犯之裁判上一罪
    關係，故不另為被告此部分無罪之諭知，併此明。
據上論斷，應依刑事訴訟法第369 條第1 項前段、第364 條、第
299 條第1 項前段，刑法第2 條第1 項、第56條（修正前）、第
339 條之2 第1 項、第47條（修正前），判決如主文。
本案經檢察官陳宗吟到庭執行職務。
中    華    民    國    95    年    11    月    9     日
                  刑事第三庭    審判長法  官  周賢銳
                                      法  官  黃仁松
                                      法  官  謝宏宗
以上正本證明與原本無異。
檢察官如不服本判決應於收受本判決後10日內向本院提出上訴書
狀，其未敘述上訴理由者，並得於提起上訴後10日內向本院補提
理由書狀（均須按他造當事人之人數附繕本）。
被告不得上訴。
中    華    民    國    95    年    11    月    10    日
                                      書記官  熊惠津
附錄本件判決論罪
刑法第339條之2第1項
意圖為自己或第三人不法之所有，以不正方法由自動付款設備取
得他人之物者，處3 年以下有期徒刑、拘役或1 萬元以下罰金。
附表一：
┌──┬──────────┬───────────────────┐
│編號│ 時間               │轉帳金額                              │
├──┼──────────┼───────────────────┤
│ 一 │92年2月21日10時34分 │100,000 元（另外18元為轉帳手續費，未詐│
│    │                    │得）                                  │
├──┼──────────┼───────────────────┤
│    │92年2月24日10時3分  │100,000 元（另外18元為轉帳手續費，未詐│
│ 二 │                    │得）50,000元（另外18元為轉帳手續費，未│
│    │92年2月24日10時5分  │詐得）                                │
│    │                    │                                      │
├──┼──────────┼───────────────────┤
│    │92年3月2日16時10分  │100,000 元（另外18元為轉帳手續費，未詐│
│    │                    │得）                                  │
│    │92年3 月2 日16時11分│100,000 元（另外18元為轉帳手續費，未詐│
│ 三 │02秒                │得）                                  │
│    │92年3 月2 日16時11分│100,000元（另外18元為轉帳手續費，未詐 │
│    │40秒                │得）                                  │
│    │92年3 月2 日16時12分│30,000 元（另外18元為轉帳手續費，未詐 │
│    │                    │得）                                  │
├──┼──────────┼───────────────────┤
│    │92年3 月2 日16時58分│50,000元（另外18元為轉帳手續費，未詐得│
│    │                    │）                                    │
│ 四 │92年3 月2 日17時6分 │5,000元（另外18元為轉帳手續費，未詐得 │
│    │                    │）                                    │
│    │92年3 月2 日17時7分 │                                      │
│    │                    │1,000 元（另外18元為轉帳手續費，未詐得│
│    │                    │）                                    │
├──┼──────────┼───────────────────┤
│    │92年3 月11日23時25分│500元（另外18元為轉帳手續費，未詐得） │
│ 五 │46秒                │                                      │
│    │92年3 月11日23時25分│300元（另外18元為轉帳手續費，未詐得） │
│    │47秒                │                                      │
├──┼──────────┼───────────────────┤
│    │                    │共計636800元（另外216 元為轉帳手續費，│
│    │                    │未詐得）                              │
└──┴──────────┴───────────────────┘
附表二：
┌──┬──────────┬─────────────────┐
│編號│時間                │提領金額（新台幣）                │
├──┼──────────┼─────────────────┤
│ 一 │92年2月10日10時16分 │10,000元                          │
├──┼──────────┼─────────────────┤
│ 二 │92年2月13日3時0分   │ 1,000元                          │
├──┼──────────┼─────────────────┤
│ 三 │92年2 月14日11時3分 │2,000 元（另外7 元為手續費，未詐得│
│    │                    │）                                │
├──┼──────────┼─────────────────┤
│ 四 │92年2 月17日8 時45分│ 3,000元                          │
├──┼──────────┼─────────────────┤
│ 五 │92年2月18日11時9分  │ 3,000元                          │
├──┼──────────┼─────────────────┤
│ 六 │92年2月24日3時0分   │ 1,000元                          │
├──┼──────────┼─────────────────┤
│ 七 │92年2月25日3時0分   │2,000 元（另外7 元為手續費，未詐得│
│    │                    │）                                │
├──┼──────────┼─────────────────┤
│ 八 │92年3月12日1時31分  │ 3,000元                          │
├──┼──────────┼─────────────────┤
│    │                    │共計25,000元（另外14元為手續費，未│
│    │                    │詐得）                            │
│    │                    │                                  │
└──┴──────────┴─────────────────┘
                                                      Q


司法院資訊處製作；財團法人民間司法改革基金會備份。
